臺灣桃園地方法院刑事判決　　　　　　　　　　　　　九十一年度訴字第二二九號
　　公　訴　人　臺灣桃園地方法院檢察署檢察官
　　被　　　告　丙○○
　　右　一　人
　　選任辯護人　袁健峰律師
　　　　　　　　陽文瑜律師
　　被　　　告　甲○○
右列被告因違反公職人員選舉罷免法案件，經檢察官提起公訴（九十一年度偵字第一
二五三號、第一二五四號），及移送併辦（九十一年度偵字第二０六五號、九十一年
偵字第一二五二號），本院判決如左：
    主  文
丙○○共同連續對於有投票權之人，交付賄賂，而約其投票權為一定之行使，處有期
徒刑壹年陸月，褫奪公權肆年，緩刑肆年。扣案之面額新台幣伍佰元通用紙幣一張，
桃園縣第十五屆縣議員候選人溫舜億競選文宣柒件，及未扣案之新台幣陸萬肆仟伍佰
元，均沒收。
甲○○共同連續對於有投票權之人，交付賄賂，而約其投票權為一定之行使，處有期
徒刑陸月，如易科罰金均以佰元折算壹日，褫奪公權壹年，緩刑貳年。扣案之面額
新台幣伍佰元通用紙幣一張，桃園縣第十五屆縣議員候選人溫舜億競選文宣柒件，及
未扣案之新台幣陸萬肆仟伍佰元，均沒收。
    事  實
一、丙○○係桃園縣第十五屆縣議員選舉，第一選區（桃園市）第三十一號候選人溫
    舜億之堂兄；甲○○則係桃園縣桃園市會稽里四鄰之鄰長，同為溫舜億之遠房親
    戚。嗣因丙○○於競選活動期間曾多次為溫舜億遊街、助選，獲悉溫舜億與桃園
    市會稽里一帶選民素無淵源，為求其能順利當選，乃自行於民國九十一年一月十
    日，攜帶「三十一號溫舜億」文宣一批及新臺幣（下同）六萬五千元，至桃園縣
    桃園市○○街六五巷五弄一號甲○○住處，約使甲○○以擔任鄰長之便，共同基
    於對桃園市會稽里第四鄰有投票權之人行求交付賄賂而約其投票權為一定之行使
    之概括犯意聯絡，而向該鄰具有投票權之里民以每票五百元代價行賄買票，由甲○○依指示自同月二十一日下午起，逐戶在桃園市會稽里第四鄰，連續對設籍於
    該處具有投票權之劉仁德、乙○○○（上開二人所涉收受賄賂部分，均據本院桃
    園簡易庭以九十一年度桃簡字第二三三號判處免刑在案）等二十餘戶，交付一投
    票權人交付五百元之方式，要求收受賄賂之選民，行使投票權時為一定支持溫舜
    億之行使，劉仁德、乙○○○等人亦基於投票受賄之犯意受領之。又於發放賄款
    時，因適逢該鄰有投票權之陳美秀有事外出，甲○○即將溫舜億競選文宣及五百
    元通用紙幣一張逕塞入其住處門縫，默示行求陳美秀於縣議員選舉時投票予溫舜
    億，惟陳美秀並未應允。嗣臺灣桃園地方法院檢察署於同年月二十五日因接獲檢
    舉，旋即聲請搜索票並指揮桃園縣調查站調查員至甲○○上址住處搜索，扣得桃
    園縣第十五屆縣議員候選人溫舜億競選文宣七件，且同步指揮桃園縣警察局所屬
    司法警察約談該鄰部分里民後，經甲○○、劉仁德、乙○○○、陳美秀自白上情
    ，陳美秀並主動交出所收受之賄款五佰元通用紙幣一紙扣案。
二、案經臺灣桃園地方法院檢察署檢察官指揮法務部調查局暨桃園縣警察局桃園分局
    報請同署檢察官偵查起訴。
    理  由
一、右揭犯罪事實，業據被告甲○○迭於桃園縣調查站初訊、檢察官偵查及本院審理
    時均自白不諱；另被告丙○○亦於本院審理時供承在卷，核與共犯劉仁德、乙○○○及證人陳美秀分於警偵訊及本院審理中指述其等受賄之情節均相符合，此外
    復有在被告甲○○住處所扣得之桃園縣第十五屆縣議員候選人溫舜億競選文宣七
    件，及陳美秀主動交出所收受之五百元通用紙幣一張扣案足資佐證，至被告對設
    籍該鄰除劉仁德、乙○○○及陳美秀外之有投票權人交付賄賂部分，雖僅據被告
    甲○○自白在卷，然核與一般基層鄰長，因與轄區內選民彼此熟稔，買票時均採
    逐門逐戶交付賄賂之常情無違，由此足徵被告甲○○、丙○○二人之自白應與事
    實相符，本件事證明確，其等二人犯行洵堪認定，應依法論科。
二、核被告丙○○、甲○○所為，均係違反公職人員舉選罷免法第九十條之一第一項
    對於有投票權之人交付賄賂而約為一定行使罪。又同條項之賄選罪，其行求賄選
    階段，屬行賄者單方意思表示行為，不以相對人允諾為必要，而交付賄選階段，
    則行賄者已實施交付賄賂之行為，一經交付，罪即成立，但以收受者已收受，而
    有其受賄意思者為限。另所謂之「約其為一定之行使」者，此係就目的條件而為
    之規定，稱「約其」即要約或約使，屬單方意思，一經此行為，其罪既已成立，
    至其為明示或默示，則非所問，查被告甲○○於發放賄款時，因適逢證人陳美秀
    外出，即將溫舜億競選文宣及五百元通用紙幣一張塞入其住處門縫，其屬行求證
    人陳美秀為投票權一定行使之默示意思表示，至為灼然，然證人陳美秀既未曾向
    被告允諾為投票權一定之行使，而無受賄之意思，是核被告此部分所為，應認僅
    達於行求之階段，公訴意旨漏未斟酌上情，認被告亦係犯對於有投票權之人交付
    賄賂而約為一定行使罪，容有未洽，併予說明。被告二人就上開犯行間，有犯意
    之聯絡及行為之分擔，均為共同正犯。又被告對於設址於該鄰有投票權之人，先
    後多次交付賄賂及一次行求賄賂之犯行，均時間緊接，雖有行求、交付各階段之
    區別，惟其均屬投票行賄罪之基本構成要件相同，顯係基於概括犯意為之，為連
    續犯，應依較重之對於有投票權之人交付賄賂而約為一定行使罪論以一罪，並依
    法加重其刑。又被告甲○○於偵查中即自白犯行，有偵訊筆錄可稽，應依公職人
    員選舉罷免法第九十條之一第五項前段規定減輕其刑，並依法先加重後減輕之。
    至臺灣桃園地方法院檢察署檢察官九十一年度偵字第二０六五號、九十一年度偵
    字第一二五二號併案審理部分，與本件公訴人起訴之犯罪事實核屬同一事實，附
    此敘明。本院審酌選舉乃民主政治之重要基礎，被告丙○○、甲○○不思以合法
    競選方式，使其等支持之候選人順利當選，竟以違反法紀之方式從事賄選，其等
    行為足使表徵民主社會之選舉制度運作產生不良影響，並使選舉結果產生錯誤，
    進而影響國家社會，所生損害不可謂輕，而被告甲○○又係基層鄰長，負有傳達
    政令之使命，選舉期間反替候選人向選民買票，嚴重挑戰政府查察賄選之決心，
    惟其犯罪後即自白犯行，並供出該賄款之來源因此查出被告丙○○共犯此案，顯
    有悔過之意，及其等二人之智識、犯罪動機及犯罪後之態度等一切情狀，認公訴
    人具體求處被告甲○○有期徒刑六月、被告丙○○有期徒刑一年六月，堪稱允洽
    ，爰分別量處如主文所示之刑，且依公職人員選舉罷免法第九十八條第三項、刑
    法第三十七條第二項規定，諭知被告甲○○、丙○○各褫奪公權一年、四年，被
    告甲○○部分並諭知易科罰金之折算標準，以資懲戒。末查被告甲○○前未曾受
    有期徒刑以上刑之宣告，並無前科；而被告丙○○雖於七十二年間曾因傷害案件
    ，經本院判處有期徒刑二月確定，並於七十二年六月二十一日易科罰金執行完畢
    ，其於前案執行完畢後，五年內未曾受有期徒刑以上刑之宣告，此有臺灣高等法
    院被告全國前案紀錄表及台灣桃園地方法院檢察署刑案資料查註紀錄表在卷可憑
    ，其等因一時失慮，偶罹刑典，且於事後均已坦承犯行，深具悔意，經此刑之宣
    告後，應知警惕而無再犯之虞，本院因認暫不執行其刑為當，予以分別宣告緩刑
    如主文所示，用啟自新。
三、扣案陳美秀主動交出所收受之五百元券通用紙幣一張，為被告丙○○轉交被告甲○○用以行求之賄賂，以及未扣案之現金六萬四千五百元，雖已交付予乙○○○
    等有投票權人，惟無證據證明不存在，不問屬於犯人否，均應依公職人員選舉罷
    免法第九十條之一第三項宣告沒收。另在甲○○住處扣得之溫舜億競選文宣七件
    ，係被告丙○○提供予被告甲○○，供行賄時一併交付選民之用，應認係被告所
    有且係預備供本件犯罪所用之物，應依刑法第三十八條第一項第二款之規定沒收
    之。至劉仁德交出之五百元通用紙幣券三紙，並不能確定係被告甲○○所交付一
    節，業據劉仁德於偵查中供承在卷，本院亦查無證據可證明係被告犯本案所交付
    之賄賂，自不予宣告沒收；又自陳美秀、劉仁德處所查扣之溫舜億競選文宣，則
    為被告送交予他人之物，已非屬其等所有，依法亦無從宣告沒收，附此說明。
據上論斷，應依刑事訴訟法第二百九十九條第一項前段，公職人員選舉罷免法第九十
條之一第一項、第三項、第五項、第九十八條第三項，刑法第十一條前段、第二十八
條、第五十六條、第四十一條第一項前段、第七十四條第一款、第二款、第三十七條
第二項、第三十八條第一項第二款，罰金罰鍰提高標準條例第二條，判決如主文。
本案經檢察官郭靜文到庭執行職務。
中      華      民      國    九十一    年      九      月     十三     日
                                      臺灣桃園地方法院刑事第五庭
                                          法  官    丁  俊  成
右正本證明與原本無異。
如不服本判決，應於判決送達後十日內向本院提出上訴狀( 應附繕本 )，上訴於臺灣
高等法院。
                                          書記官    簡  慧  瑛
中      華      民      國    九十一    年      九      月     十九     日
附論罪科刑依據之法條：
公職人員選舉罷免法第九十條之一第一項：
對於有投票權之人，行求期約或交付賄賂或其他不正利益，而約其不行使投票權或為
一定之行使者，處五年以下有期徒刑，得併科新臺幣四十萬元以上四百萬元以下罰金
。
